【裁判字號】    90,上更(二),1128
【裁判日期】    901231
【裁判案由】    毒品危害防制條例
【裁判全文】
臺灣高等法院刑事判決                  九十年度上更(二)字第一一二八號
    上  訴  人
    即  被  告  丙○○
    指定辯護人  本院甲○辯護人
右上訴人因違反毒品危害防制條例案件，不服臺灣基隆地方法院八十九年度訴字第六
五二號，中華民國八十九年十一月三十日第一審判決（起訴案號：臺灣基隆地方法院
檢察署八十九年度偵字第三七九八號）提起上訴，經判決後，由最高法院第二次發回
更審，本院判決如左：
    主    文
原判決撤銷。
丙○○無罪。
    理    由
一、公訴意旨略以：丙○○基於概括之犯意，自民國八十八年底起至八十九年三月中
    旬，連續在基隆市○○街四巷二八號住處，以每次新台幣（下同）一千元之代價
    ，販賣海洛因給乙○○達十次。嗣於八十九年八月十八日，為警查獲乙○○施用
    第一級毒品海洛因案件，始循線查悉上情。因認被告涉犯毒品危害防治條例第四
    條第一項之連續販賣第一級毒品罪嫌。
二、按犯罪事實應依證據認定之，無證據不得推定其犯罪事實；又不能證明被告犯罪
  者，應諭知無罪之判決，刑事訴訟法第一百五十四條、第三百零一條第一項定有
    明文。又按認定不利於被告之事實，須依積極證據，苟積極證據不足為不利於被
    告事實之認定時，即應為有利於被告之認定，更不必有何有利之證據，最高法院
    著有三十年上字第八一六號判例可資參照。又刑事訴訟法上所謂認定犯罪事實之
    證據，係指足以認定被告確有犯罪行為之積極證據而言，該項證據自須適合於被
    告犯罪事實之認定，始得採為斷罪資料，如未能發現相當證據，或證據不足以證
    明，自不得以推測或擬制之方法，以為裁判基礎，最高法院二十九年上字第三一
    ０五號、四十年台上字第八六號判例可資參照。
三、公訴人認被告涉有右開罪嫌係以：證人乙○○指證明確，再參之被告於警訊時已
    坦承轉讓海洛因給證人乙○○等情，足見被告所辯應係卸責之詞委無可採，其犯
    行應堪認定，為其論據。訊之上訴人即被告丙○○堅決否認有前揭販賣第一級毒
    品海洛因之犯行，辯稱毒品海洛因是與乙○○一起出資，並由伊出面向綽號「俊
    傑」之人購買，並無出賣海洛因予乙○○施用等語。
四、經查：
（一）證人乙○○雖於警訊時證稱：「我之前所施用之海洛因及安非他命毒品都是向
    丙○○所購買．．．我都以我之前所使用之行動電話（號碼為0000000000）打
      丙○○之行動電話（號碼為0000000000）聯絡，約定交易地點或直接去丙○○
      之住所（基市○○街四巷二十八號），向丙○○購買海洛因及安非他命毒品，
      每次代價為新台幣一千元至二千元不等．．．我自八十八年底左右起向丙○○
      購買海洛因及安非他命毒品，購買次數為十次左右，最後一次向丙○○買安非
      他命及海洛因毒品約在八十九年三月中旬，是我去丙○○住處購買的。」等語
      （參刑案偵查卷宗第十二頁正、反面），惟於檢察官偵查中則證稱：「從八十
      八年底開始，到八十九年三月份時在他家跟他買的，買海洛因，以一千元買的
      ，買了好幾次，但他也有請我一、二次，大都是跟他買的．．．」（參偵查卷
      第九頁反面），至原審調查時復證稱：「八十八年底開始，一直到他被抓的前
      幾天，大約是三月下旬．．．都是在他新西街住處買的，也是在那裡施用的，
      所以警察在他住處所扣的八支注射針筒中有一支是我的。我總共向他買過十次
      左右，一次一千元，大約零點一公克。．．．我都是打0000000000
      的行動電話與他約好，然後到他住處向他買。．．．我不記得有無向他買過安
      非他命，好像沒有。」等語（參原審卷第四十四、四十六頁），與警訊中所言
      已有出入，且其於檢察官訊之以「為何指稱丙○○賣海洛因？」時，答稱：「
      是丙○○在警局說海洛因是我的，但事實上海洛因都是丙○○的，是我向他買
      的。」（參偵查卷第九頁反面），足見其指認丙○○之動機並非單純。況證人
      乙○○於本院前審調查時又改稱：「此次（指八十九年八月十八日）被查獲所
      使用之海洛因，係我與丙○○共同出錢，他去拿的。．．．我每次出資一千元
      。．．．丙○○有免費請我施用海洛因約二次左右。．．．我係出錢與被告一
      起買（海洛因）的。」（參上訴字第四０八號卷第二十九頁正、反面、第三十
      頁）、「我是跟他（丙○○）一起去跟別人買的．．．我沒有這樣講（指警訊
      筆錄），我沒有跟他買過安，我只有跟他一起跟別人買過海洛因。．．．（偵
      查中）應是說錯了。．．．因為與被告是朋友，所以知道他的行動電話號碼」
      （參上更(一)字第六八０號卷第五十、五十一頁）等語，於本院調查時復證稱：
      「我所施用的海洛因是與丙○○一起向別人購買的．．．是我和丙○○一起去
      向他朋友買的，他朋友拿給我的。．．．我沒有向丙○○買過，但我與他去向
      他朋友買過約十次。」（參上更(二)字第一一二八號卷九十年十二月十一日訊問
      筆錄），足見證人乙○○就是否有向被告丙○○購買海洛因乙事，前後證述不
      一，其供述即不無瑕疵可指，自難僅憑此有瑕疵之供述即認被告有販賣海洛因
      之犯行。
（二）再者，毒品危害防制條例第十七條規定犯該條例第四條第一項至第三項、第五
      條第一項至第三項、第六條第一項至第三項、第七條第一項至第三項、第八條
      第一項至第三項、第十條或第十一條第一項、第二項之罪，供出毒品來源，因
      而破獲者，得減輕其刑。則販賣、轉讓、施用或持有毒品之人，如供出毒品之
      來源因而破獲者，既得邀減輕其刑之寬典，為擔保其所為不利於其他共同被告
      之陳述（即毒品來自其他共同被告之陳述）之真實性，尤應有足以令人確信其
      陳述為真實之補強證據，始能據以為論罪之依據。查證人乙○○係因非法施用
      毒品為警方查獲後，而向警方供出其所施用之第一級毒品海洛因係向被告購買
      ，則為擔保其所供述被告丙○○販賣海洛因之真實性，依上開說明，自應有足
      以令人確信其陳述之事實為真確之補強證據，方始適法。然本案除證人乙○○
      所為上開供述外，並未扣得任何毒品、分裝袋、帳冊或電子秤等其他足以佐證
      被告確有販賣毒品之補強證據，殊難僅憑證人乙○○所為不利被告之供述，即
      謂被告確有販賣海洛因之犯行。至被告於警訊雖曾自白其免費提供海洛因及安
      非他命予乙○○非法施用十餘次云云，惟與乙○○之供述不符，經查又無確切
      證據足資證明其自白與事實相符，依法亦難採為被告犯罪之唯一證據，又現場
      查扣之注射針筒八支，一支為乙○○所使用，其他七支雖在被告住處查獲，但
      經查並非被告販賣海洛因所用之物，故均不足採為被告不利之證據，併此敘明
      。
五、綜上所述，證人乙○○所為前揭不利被告之陳述，先後之供詞不盡相符而有瑕疵
    ，且又未扣得其他補強證據足以令人確信其所陳述被告販賣海洛因之事實為真確
    ，自不能僅憑證人乙○○之證詞即認定被告確有販賣海洛因之犯行。此外，復查
    無其他積極證據足資認定被告有公訴人所指上開販賣海洛因之犯行，揆諸首揭說
    明，應認本件不能證明被告犯罪。原審未察，遽予被告論罪科刑，尚有未合。被
    告上訴意旨，否認犯罪，執此指摘原判決不當，為有理由，應予撤銷改判，並為
    被告無罪之諭知。
據上論斷，應依刑事訴訟法第三百六十九條第一項前段、第三百六十四條、第三百零
一條第一項，判決如主文。
本案經檢察官劉斐玲到庭執行職務。
中    華    民    國      九十    年      十二      月      三十一      日
                            臺灣高等法院刑事第十五庭
                                審判長法  官  房  阿  生
                                      法  官  雷  元  結
                                      法  官  鄧  振  球
右正本證明與原本無異。
如不服本判決應於收受送達後十日內向本院提出上訴書狀，其未敘述上訴之理由者並
得於提起上訴後十日內向本院補提理由書（均須按他造當事人之人數附繕本）。
                                      書記官  李  麗  花
中    華    民    國    九十一    年        一      月        三        日


司法院資訊處製作；財團法人民間司法改革基金會備份。
